臺灣桃園地方法院刑事判決　　　　　　 96年度簡上字第208號
上　訴　人
即　被　告　乙○○
選任辯護人　巫宗翰律師
上列上訴人因詐欺案件，不服本院刑事庭於96年2 月13日所為之
96年度壢簡字第228 號第一審刑事簡易判決（聲請簡易判決處刑
案號：95年度偵字第24460 號），提起上訴，本院管轄之第二審
合議庭判決如下：
    主  文
原判決撤銷。
謝佳蓉幫助意圖為自己不法之所有，以詐術使人將本人之物交付
，處拘役伍拾日，減為拘役貳拾伍日，如易科罰金，以銀元佰
元即新臺幣玖佰元折算壹日。
    事實及理由
一、本件犯罪事實及證據，均引用如附件之原審判決書（含其所
    引用之聲請簡易判決處刑書）所載。
二、按本件被告謝佳蓉於為上開犯行後，刑法部分條文業經修正
    公布，並於95年7 月1 日施行。修正後刑法第2 條第1 項之
    規定，係規範行為後法律變更所生新舊法律比較適用之準據
    法，於修正後刑法施行後，應適用新法第2 條第1 項規定之
    從舊從輕之原則為比較，適用最有利於行為人之法律。比較
    時應就罪刑有關之共犯、未遂犯、想像競合犯、牽連犯、連
    續犯、結合犯，以及累犯加重、自首減輕暨其他法定加減原
    因（如身分加減）與加減例等一切情形，綜其全部罪刑之結
    果而為比較（最高法院95年度第8 次刑事庭會議決議參照）
    。又如涉及裁量權行使者，須於裁量行使時，方有比較適用
    問題，如易科罰金、易服勞役、緩刑及保安處分之宣告等。
    故前述一般綜合罪刑之結果而為比較，以決定罪刑之適用時
    ，不就易科罰金等列為比較，必須已決定為緩刑、保安處分
    之宣告，所處之刑得易科罰金或易服勞役時，始就各該緩刑
    等部分決定其適用標準，此部分得予割裂適用，是為例外。
    就易科罰金、易服勞役而言，則應依修正後刑法第2 條第 1
    項規定，分別適用最有利於行為人之法律（最高法院95年度
    臺上字第5125、5343、6171號判決意旨參照）。至行為後刑
    法條文經修正，惟無有利、不利情形，應適用裁判時法（最
    高法院95年度第21次刑事庭會議決議參照）。經查：
    (一)關於法定罰金刑最低度部分：修正前刑法第33條第5 款規
      定為銀元1 元（並依罰金罰鍰提高標準條例第1 條前段規
      定提高10倍後，折算為新臺幣30元）以上，修正後刑法第
      33條第5 款則修正為新臺幣1,000 元以上，以百元計算，
      自以行為時之法律有利於被告。
    (二)關於易科罰金部分：修正前刑法第41條規定：「犯最重本
      刑為5 年以下有期徒刑以下之刑之罪，而受6 個月以下有
      期徒刑或拘役之宣告，因身體、教育、職業、家庭之關係
      或其他正當事由，執行顯有困難者，得以（銀元）1 元以
      上（銀元）3 元以下折算1 日，易科罰金。但確因不執行
      所宣告之刑，難收矯正之效，或難以維持法秩序者，不在
      此限。併合處罰之數罪，均有前項情形，其應執行之刑逾
      6 月者，亦同。」並依罰金罰鍰提高標準條例第2 條規定
      ，就易科罰金折算1 日之數額提高為100 倍，修正後刑法
      第41條規定：「犯最重本刑為5 年以下有期徒刑以下之刑
      之罪，而受6 個月以下有期徒刑或拘役之宣告者，得以新
      臺幣1,000 元、2,000 元或3,000 元折算1 日，易科罰金
      。但確因不執行所宣告之刑，難收矯正之效，或難以維持
      法秩序者，不在此限。前項規定於數罪併罰，其應執行之
      刑未逾6 月者，亦適用之。」，而罰金罰鍰提高標準條例
      第2 條有關易科罰金折算1 日之數額提高倍數規定，即不
      再適用；比較修正前後之易科罰金折算標準，以修正前刑
      法第41條之規定較有利於被告。
    (三)綜上所述，以修正前刑法之規定對於被告較為有利，是本
      件自應依修正後刑法第2 條第1 項前段，適用修正前刑法
      之規定。至於刑法第339 條第1 項之詐欺取財罪，其法定
      罰金刑之貨幣單位及數額，依修正後刑法施行法第1 條之
      1 第1 項、第2 項前段規定修正貨幣單位為新臺幣，數額
      則提高為30倍，與修正前之貨幣單位以銀元計算，並依罰
      金罰鍰提高標準條例第1 條前段之規定就其原定數額提高
      10倍後，再將銀元換算為新臺幣之比較結果，修正前後本
      罪法定罰金刑之最高度輕重相同；又有關幫助犯之規定，
      修正前、後刑法第30條第1 項、第2 項僅就「幫助他人犯
      罪」修正為「幫助他人實行犯罪行為者」，及將「從犯」
      修正為「幫助犯」，以使文義明確文字修正，對被告而言
      尚無利與不利之情，即無比較適用之問題，尚非刑法第 2
      條第1 項所指之法律變更，故上開所述法定罰金刑之貨幣
      單位及數額、幫助犯之規定，均應依一般法律適用原則，
      適用裁判時法。
三、核被告謝佳蓉所為，係犯刑法第30條第1 項前段、第339 條
    第1 項之幫助詐欺取財罪。其以幫助他人遂行以不正方法由
    自動付款設備取得他人之物犯行之意思，而參與犯罪構成要
    件以外之行為，為幫助犯，依刑法第30條第2 項之規定，減
    輕其刑。原審認本件被告事證明確，予以論罪科刑，固非無
    見，惟查：中華民國九十六年罪犯減刑條例業經立法院三讀
    通過及總統公布，並定於民國96年7 月16日施行，本案被告
    所犯之罪，其犯罪時間為95年2 月24日，係在96年4 月24日
    以前，且原審所宣告之刑（拘役50日），尚未逾同條例第 3
    條第1 項本文所規定不予減刑之刑度，自應依同條例第2 條
    第1 項第3 款之規定，予以減刑，原審未及審酌，容有未洽
    。被告徒以請求宣告緩刑提起上訴，固無理由（詳容後述）
    ，惟原判決既有上揭可議之處，即不得維持，而應由本院將
    原判決撤銷改判。爰審酌被告將帳戶提供予詐騙集團使用，
    影響社會正常交易安全，增加被害人尋求救濟之困難，並使
    犯罪之追查趨於複雜，危害社會甚鉅，惟念及被告於犯後坦
    承犯行，態度尚可，且本件被害人甲○○○所匯入被告所有
    帳戶之金錢，於未經詐騙集團取走前即遭凍結，嗣亦經甲○
    ○○領回等一切情狀，量處如主文所示之刑，並依中華民國
    九十六年罪犯減刑條例第2 條第1 項第3 款之規定，予以減
    刑2 分之1 ，及諭知易科罰金之折算標準。
三、查本件被告雖未曾因故意犯罪受有期徒刑以上刑之宣告，有
    臺灣高等法院被告前案紀錄表在卷可按，惟其不顧政府長期
    大力查緝詐騙集團，宣導民眾勿因出售或交付帳戶資料因而
    成為詐騙集團之幫兇，竟仍恣意為之，且於犯後更為圖掩飾
    自己之犯行，而向桃園縣政府警察局八德分局高明派出所值
    勤員警誣指不特定人涉嫌竊取其所有之上開帳戶存摺及提款
    卡（此部分亦據本院判決確定），再度耗費司法資源，其行
    為實不足取，若仍宣告緩刑，將導致有意從事相同行為之人
    產生僥倖之心理，進而造成社會更大之損害，是本院合議庭
    認本件並具有以暫不執行為適當之情形存在，自不宜予以緩
    刑宣告之諭知，附此敘明。
據上論斷，應依刑事訴訟法第455 條之1 第3 項、第369 條第 1
項前段、第373 條、第364 條，刑法第2 條第1 項前段、第30條
第1 項前段、第2 項、第339 條第1 項、修正前刑法第41條第 1
項前段，修正前罰金罰鍰提高標準條例第2 條，刑法施行法第 1
條之1 第1 項、第2 項前段，中華民國九十六年罪犯減刑條例第
2 條第1 項第3 款、第7 條、第9 條，判決如主文。
本案經檢察官董良造到庭執行職務。
中　　華　　民　　國　　96　　年　　11　　月　　8 　　日
                      刑事第十庭審判長法　官   江德民
                                      法  官   陳世旻
                                      法  官   蘇昌澤
以上正本證明與原本無異。
不得上訴。
        　　　　　　　　　　　　　　　書記官　蔡紫凌
中　　華　　民　　國　　96　　年　　11　　月　　9 　　日
中華民國刑法第339 條第1 項（普通詐欺罪）
意圖為自己或第三人不法之所有，以詐術使人將本人或第三人之
物交付者，處5 年以下有期徒刑、拘役或科或併科1 千元以下罰
金。
